臺灣臺北地方法院刑事判決　　　　　　　 94年度易字第923號
公　訴　人　臺灣臺北地方法院檢察署檢察官
被　　　告　庚○○
上列被告因公共危險案件，經檢察官提起公訴（93年度調偵字第
381 號，含93年度偵字第12600 號），被告就被訴事實為有罪之
陳述，經本院合議庭裁定進行簡式審判程序，判決如下：
      主  文
庚○○失火燒燬如附表所示之物，致生公共危險，處拘役貳拾日
，如易科罰金，以參佰元折算壹日，緩刑貳年。
      事  實
一、庚○○自民國90年8 月起，向劉厲鈞承租坐落台北市○○區
    ○○段3 小段436-4 地號，門牌號碼為台北市○○區○○路
    6 段24號1 樓，經營「小紅莓鮮果專賣場」從事水果買賣之
    生意，為便於存放水果，並在後側空地之防火巷，以圍欄、
    遮雨棚圍出長約7.15公尺、寬約3.40公尺，總面積約24.31
    平方公尺之區間，用以擺設長約5.5 公尺、寬約3 公尺之大
    型冷凍櫃，並在周圍堆置洗衣機、脫水機及電風扇各1 台等
    電器使用。為使水果得以長時間保鮮，冷凍櫃之壓縮機24小
    時全天候通電使用，其潛藏之用電危險因此提高，本應定期
    保養檢修，並確實注意用電安全及淨空其周遭空間，以免因
    壓縮機長期通電蓄熱造成電源線短路延燒而造成公共危險，
    依當時情形又非不能注意，竟疏未注意定期檢修保養該冷凍
    櫃並淨空周遭，至92年12月31日凌晨3 時4 分許前之某時分
    ，該冷凍櫃之壓縮機終因長期蓄熱，導致控制盤附近之電源
    線熔斷造成通電中短路，而起火延燒燒燬周遭如附表(一)所示
    之洗衣機、脫水機、電風扇等物品，並進而燒燬丁○○2 樓
    以上住戶所有如附表(二)、(三)所示之物品，該大樓後陽台牆壁
    及室內裝潢並因此受燻燒，而致生公共危險。幸經發現後，
    即時通報台北市政府消防局派員前往滅火，使火勢得於該日
    凌晨3 時17分許撲滅，始未釀成大禍。
二、案經丁○○、癸○○、甲○○、戊○○、辛○○、己○○、
    乙○○、嚴瑞銘、壬○○○等委由丙○○訴由台北市政府警
    察局信義分局報請臺灣臺北地方法院檢察署檢察官偵查起訴
    。
    理  由
一、上揭事實，業據被告庚○○於偵查及本院審理中自白犯行不
    諱（見93年度調偵字第381 號偵查卷第127 頁、本院94年9
    月30日審判筆錄第2 頁）。而台北市政府消防局進行火災現
    場鑑識結果，發現上開台北市○○區○○路6 段24號後側（
    南側）3 樓以上僅南側房間窗戶及後陽台上半部物品受燻燒
    ，2 樓因濃煙竄入屋內造成裝潢及物品受煙燻，1 樓南側加
    蓋部分除冰櫃（即上開大型冷凍櫃）外，其餘物品燒損嚴重
    ，根據火之延燒特性，研判起火戶應係被告所承租之上開地
    點。另1 樓鮮果專賣店內裝潢及物品未受火勢波及，僅後側
    （南側）加蓋部分受燒損，加蓋部分北面水泥隔間牆及洗衣
    機均以西側燒損較嚴重，顯示火由西往東延燒，且西面裝潢
    及物品受燃燒後，係由冰櫃壓縮機往南、北兩方向分別呈現
    斜狀火流，進而研判起火處位於西側冰櫃壓縮機附近一帶。
    佐以經檢視該處之洗衣機及電風扇均無異狀，而冰櫃壓縮機
    以北端控制盤附近變色較嚴重而呈鐵鏽色，壓縮機電源線於
    控制盤附近有熔斷限向，且該電源線熔痕經鑑識機關利用實
    體顯微鏡觀察法及微觀金相觀察分析法鑑定結果，研判為通
    電中短路所造成，應係冰櫃壓縮機電源線短路起火燃燒所引
    起等情。有台北市政府消防局火災原因調查報告書1 份（含
    火災原因調查報告書摘要、火災勘查記錄、火災現場勘查紀
    錄及原因判斷、火警出動觀察紀錄、被告現場談話筆錄、台
    北市政府消防局93年1 月12日第92298 號火災證物鑑定報告
    書、現場附近位置圖、現場物品配置圖、火災現場採證照片
    影本）在卷可稽（見93年度偵字第12600 號偵查卷第20至46
    頁）。又上址火災現場，除被告用以經營「小紅莓鮮果專賣
    場」之1 樓建築物，2 樓至7 樓為告訴人丁○○、癸○○、
    甲○○、戊○○、辛○○、己○○、乙○○、嚴瑞銘、壬○
    ○○及其家人所居住，係屬集合式之商用及家用住宅（見93
    年度偵字第12600 號偵查卷第5 、6 頁），該建築物以公共
    安全之角度而言，具有使用上之不可分性，與昔日房屋之獨
    棟式建築，不可相提並論，被告因所有冷凍櫃壓縮機短路失
    火，延燒燒燬其所有洗衣機、脫水機、電風扇等物品，並進
    而延燒造成該大樓後陽台牆壁部分受燻燒，並燒燬如附表(二)
    、(三)所示之物品，倘非火勢消防人員即時撲滅成功，火勢顯
    有無法收拾之可能。被告疏未注意電器用品使用，造成火災
    之失火行為，致生公共危險甚明。此外，被告就上開冷凍櫃
    之使用，本應隨時注意用電安全，而依其情形又無不能注意
    之情事，其因疏於定期檢修保養，並淨空危險源周遭，造成
    通電中短路延燒，其過失責任至為灼然，且其過失與失火燒
    燬前開物品之間亦有相當因果關係，自應令其擔負失火罪之
    刑責。
    本件事證明確，被告犯行堪以認定，應予依法論科。
二、按刑法第174 條第3 項後段失火燒燬現非供人使用之自己所
    有物罪，所謂「燒燬」，係指經火力燃燒，喪失物之效用而
    言，必須其物喪失主要效用，始得謂失火既遂，如僅將房屋
    內之傢俱、電器用品等物焚燬，於房屋本身尚未達喪失其效
    用之程度者，即不得竟以該罪相繩，而如前開房屋內電器用
    品、傢俱等物為他人所有，僅能論以刑法第175 條第3 項失
    火燒燬他人所有物罪（最高法院71年度台上字第6583號判決
    要旨參照）。查本件被告失火所燒燬者，不外係如附表所示
    之冷凍櫃、洗衣機、脫水機、電風扇、錄音帶、吸排風扇葉
    、吊扇燈罩、盆栽、雙人棉被（含被套）、毛衣、衛生衣、
    電腦、舊冷氣、陽台鐵窗、鋁門窗、紗窗、玻璃、窗簾等物
    品，至於建築物之樑柱、牆板等主要結構部分，並未因之喪
    失效用，有上開台北市政府消防局火災原因調查報告書及所
    附現場照片可佐，足認本件建築物之主要構造及其遮蔽風雨
    、供人棲身等使用效能並未喪失。是被告失火燒燬如附表所
    示住宅等以外之自己所有物及他人所有物之所為，係犯刑法
    第175 條第3 項之失火燒燬住宅、建築物等以外之物。又刑
    法上之失火罪，其直接被害法益為一般社會之公共安全，雖
    私人財產法益同時亦受有侵害，但本罪係列入公共危險章內
    ，自以社會公安之法益為重，故以一個失火行為燒燬之物，
    雖分屬被告及告訴人所有，仍只成立一罪。爰審酌被告因使
    用電器用品不慎失火引發火災，於失火後已賠償告訴人丁○
    ○122600元、上午24號3 樓住戶12000 元、上址24號4 樓住
    戶6500元，並僱人粉刷大樓外牆回復原狀，目前僅剩告訴人
    丁○○住處地板部分，因彼此對於損害範圍之認定有異，就
    賠償金額尚有爭執，有被告於偵查中提出之災後處理以及賠
    償項目表及統一發票2 紙、收據2 張、估價單4 份在卷足憑
    （見93年度調偵字第381 號偵查卷第51至58頁），並經告訴
    代理人丙○○於本院審理時確認屬實（見本院94年9 月30日
    準備程序筆錄第2 頁），犯後坦然接受法律裁判，足認態度
    良好等一切情狀，量處如主文所示之刑，並諭知易科罰金之
    折算標準。末查，被告前未曾受有期徒刑以上刑之宣告，有
    臺灣高等法院被告前案紀錄表可按，審其因此次失火事件已
    受有財產上損失，且賠償金額不貲，本身因此次失火所造成
    之心理健康亦有待重建，經此偵審程序教訓，當已知所警惕
    ，爾後定能注意定期點檢電器用品，確實善盡維護公共安全
    之責任，本院信無再犯之虞，因認所宣告之刑以暫不執行為
    適當，併諭知緩刑2 年之宣告，以策自新。
據上論斷，應依刑事訴訟法第第273 條之1 第1 項、第299 條第
1 項前段，刑法第175 條第3 項、第41條第1 項前段、第74條第
1 款，罰金罰鍰提高標準條例第1 條前段、第2 條，判決如主文
。
本案經檢察官蕭斌志到庭執行職務。
中　　華　　民　　國　　94　　年　　10　　月　　17　　日
　　　　　　　　　刑事第一庭    法　官　吳秋宏
以上正本證明與原本無異。
如不服本判決，應於判決送達後10日內，向本院提出上訴狀。
　　　　　　　　　　　　　　　　書記官　高菁菁
中　　華　　民　　國　　94　　年　　10　　月　　17　　日
附錄本案論罪科刑法條全文：
中華民國刑法第175條
(放火燒燬住宅等以外之物罪)
一放火燒燬前二條以外之他人所有物，致生公共危險者，處1 年
  以上7 年以下有期徒刑。
二放火燒燬前二條以外之自己所有物，致生公共危險者，處3 年
  以下有期徒刑。
三失火燒燬前二條以外之物，致生公共危險者，處拘役或300 元
  以下罰金。
附表：
(一)、被告所有失火燒燬之物：冷凍櫃1 台、洗衣機1 台、脫水機
    1 台、電風扇1 台。
(二)、上址24號2 樓（告訴人丁○○）失火燒燬之物：絕版老歌專
    輯錄音帶1 箱（約56捲）、吸排風扇葉1 具、吊扇燈罩1 具
    、盆栽5 盆、雙人棉被（含被套）2 床、毛衣2 件、衛生衣
    5 件、電腦1 台、舊冷氣2 台、陽台鐵窗、鋁門窗、紗窗及
    玻璃1 組。
(三)、上址24號4樓失火燒燬之物：窗簾、紗窗1組。
